【裁判字號】    89,上易,32
【裁判日期】    890201
【裁判案由】    竊盜
【裁判全文】
臺灣高等法院高雄分院刑事判決          八十九年度上易字第三二號
    上  訴  人  台灣高雄地方法院檢察署檢察官
    被      告  乙○○
右上訴人因被告竊盜案件，不服臺灣高雄地方法院八十八年度易字第一七五五號中華
民國八十八年八月十三日第一審判決（起訴案號：臺灣高雄地方法院檢察署八十八年
度偵字第三六五六號），提起上訴，本院判決如左：
      主      文
上訴駁回。
      理      由
一、本件公訴意旨略以：乙○○意圖為自己不法之所有，於八十七年十二月二十二日
    十五時許，在高雄縣鳳山市○○街一六八號前，竊取葉明紅所有車號ＲＯＹ一八
    ０號輕型機車乙輛，得手後供己騎用。嗣於八十八年一月二十九日十三時許，乙
    ○○騎乘上開機車行經高雄縣鳳山市○○街一六八號前時，為警查獲等語。認被
    告乙○○有犯刑法第三百二十條第一項竊盜罪嫌。
二、按不能證明被告犯罪者，應諭知無罪之判決。又證據之證明力，由法院自由判斷
    。無證據能力，未經合法調查，顯與事理有違，或與認定事實不符之證據，不得
    作為判斷之依據。刑事訴訟法第三百零一條第一項、第一百五十五條第一、二項
    分別定有明文。又證據之證明力，固屬於法院判斷之自由，惟證據之本身如有瑕
    疵，則在此瑕疵未能究明以前，遽採為有罪之根據，即難謂為適法（最高法院三
    十二年上字第九七一號判例參照）。
三、本件公訴人認被告乙○○涉犯刑法第三百二十條第一項之竊盜罪嫌，無非以上開
    機車為被害人葉明紅所有於上開時地失竊之事實，業據被害人於警訊指述明確，
    並有其領回機車出具之贓物領據一紙附卷可稽，及證人葉楊秀鳳於警訊中證稱：
    伊不知葉明紅有上開機車，亦未曾將該機車借予被告騎用等語，為其論罪依據。
    惟訊據被告固坦承於上開時地，欲騎乘上開機車時為警查獲事實，惟堅決否認有
    竊盜犯行，辯稱：上開機車係伊向被害人之祖母葉楊秀鳳借用，經葉女同意，並
    將鑰匙交予伊等語。經查：（一）本件被告自被警當場查獲時起，迄原審審理中
    ，始終堅稱該機車係向證人葉楊秀鳳借用一語。而被告與被害人之父葉甲一為朋
    友關係，及被害人平常在新竹上班，每月僅返家一次，故該機車平日均由被害人
    之父葉甲一騎用，惟自葉甲一八十七年十二月間入獄之後，該車即無人使用，某
    日被害人返家發現停放在騎樓下之機車不見，故於其返回新竹後，即向警方報案
    失竊，故該機車是否失竊及是否為被告所竊，被害人亦不清楚等情，業據被害人
    於原審法院指述甚詳，自難僅憑被害人上開警訊中之指述，即認被告竊取該機車
    。（二）又雖證人葉楊秀鳳於警訊證稱：伊不知被害人有該部機車，亦未曾將該
    機車借予被告云云。惟審諸警訊筆錄中關於葉楊秀鳳之年籍記載，葉楊秀鳳為民
    國二年三月八日出生，現年已高達八十六歲，以如此高齡之人，欲求其能清楚記
    憶每日所發生之事情，已多所困難，更何況是使其回憶一、二個月前之事情；且
    葉楊秀鳳因年紀甚大，故許多事情已記憶不清等情，亦據證人即葉楊秀鳳之子葉
    甲德於原審法院證述在卷，而葉楊秀鳳經法院傳喚，又未能到庭，以供查證，是
    僅憑一記憶不甚清之證人葉楊秀鳳之證詞，即遽入被告於罪，似嫌率斷。（三）
    何況本件被告係於查獲當日中午一時許，自被害人所居住之公寓內（住公寓二樓
    ）走出，欲騎乘停放該公寓大門處之上開機車時，適為在該處執行勤務之員警李
    維春發現該車為報失竊之贓車，乃上前圍捕，惟被告當時即自稱該車係向被害人
    之祖母借用等情，業據當日查獲之警員李維春到院證述甚明；再被告確曾於今年
    某日至上址向證人葉甲德（與被害人居住同址）借宿一晚，並於翌日中午約十一
    、十二時許離開等情，亦據證人葉甲德於原審法院證述甚詳，雖證人葉甲德第一
    次於法院審理時，係證稱自伊大哥葉甲一八十七年底入獄之後，被告即不曾至伊
    住處云云，而與第二次所為之上開證述不符，然比照證人李維春所為上開查獲被
    告之情形，應認以證人葉甲德第二次於原審法院之上開所述較為可採。準此，果
    該機車確係被告竊取而來，衡情被告當無騎用該機車至被害人住處借宿，並明目
    張膽地將機車停放在被害人住處公寓大門處，而毫無遮掩。是被告辯稱該機車係
    伊向葉楊秀鳳借用，即非不能採信。（四）加以，被害人發現機車不見時，遍尋
    家中，亦找不到機車鑰匙，且該機車尋獲後，車鎖並未遭破壞等情，亦據被害人
    陳述在卷，足認被告所持之鑰匙應係被害人所有之鑰匙，則倘非證人葉楊秀鳳將
    鑰匙交予被告，被告又何來該鑰匙。綜上，足認被告所辯該機車係向葉楊秀鳳借
    用一語，洵非子虛，應足採信。茲該機車既係被告借得騎用，即無竊盜之可言，
    此外，復查無其他積極之證據足資證明被告有竊盜之犯行，既不能證明被告犯罪
    ，原審對被告為無罪之判決，即無不符，檢察官上訴意旨，指摘原判決不當，非
    有理由，應予駁回。
四、據上論斷，應依刑事訴訟法第三百六十八條，判決如主文。
本案經檢察官劉翼謀到庭執行職務。
中    華    民    國     八十九     年       二       月      一        日
                              臺灣高等法院高雄分院刑事第四庭
                                  審判長法官  莊  鎮
                                        法官  王光照
                                        法官  蕭權閔
右甲本證明與原本無異。
不得上訴。
                                      書記官  陳慧珍
中    華    民    國     八十九     年       二       月        三      日
                                                                        Ｋ


司法院資訊處製作；財團法人民間司法改革基金會備份。
